【裁判字號】    95,簡上,295
【裁判日期】    951214
【裁判案由】    傷害
【裁判全文】
臺灣板橋地方法院刑事判決             95年度簡上字第295號
上  訴  人
即  被  告  庚○○
                    之1
選任辯護人  郭緯中律師
上列上訴人因傷害案件，不服本院九十五年度簡字第一五七號中
華民國九十五年二月二十七日第一審判決（聲請簡易判決處刑案
號：九十四年度偵字第九０六二號、第一七四四六號），提起上
訴，本院管轄之第二審合議庭判決如下：
    主  文
上訴駁回。
    事  實
一、緣乙○○、丙○○為姊妹關係，庚○○則係渠等姊妹李清哖
    之配偶己○○在臺北縣中和市○○路○段七五號前所開設蚵
    仔麵線攤僱用之店員，於民國九十四年一月二十二日十八時
    許，乙○○、丙○○前往渠姊夫己○○所開設之上開麵線攤
    ，與己○○理論出言辱罵渠父親之事，三人因之發生口角爭
    執，庚○○在旁見狀亦口出「你姊姊是瘋女人」等語，遂與
    乙○○、丙○○發生爭執，乙○○、丙○○即共同基於普通
    傷害之犯意聯絡，庚○○亦出於普通傷害之犯意，雙方以徒
    手及所穿之鞋子互相毆打，致使丙○○受有雙手背多處擦傷
    、胸部挫傷及疑似腦震盪，乙○○受有右手腕舟狀骨骨折、
    腹壁挫傷、胸壁挫傷，庚○○受有頭部挫傷併左側腫痛、左
    眼眶瘀血、擬右下腹挫傷之傷害（乙○○、丙○○所犯傷害
    罪，業經本院各判處拘役五十日，如易科罰金以銀元三百元
    折算一日確定）。
二、案經被害人乙○○、丙○○訴由臺北縣政府警察局中和分局
    報告臺灣板橋地方法院檢察署檢察官偵查後聲請以簡易判決
    處刑。
    理  由
一、訊據被告庚○○固不諱在前揭時地與告訴人乙○○、丙○○
    發生爭執等情，惟矢口否認有何傷害之犯行，辯稱：伊在本
    件傷害案件前原不認識告訴人二人，案發當日他們到麵線攤
    後說伊為何罵他們姊姊是瘋子，而來罵伊，是丙○○先罵伊
    ，伊就回罵，接著丙○○一巴掌打過來，還拉伊頭髮，把伊
    壓在地上踢伊肚子，乙○○則用拳頭打伊頭部，後來己○○
    將他們拉開，他們繼續追伊，追了三圈，還不放過伊，最後
    是己○○將他們拉開，伊才趁機去派出所報案，伊係遭告訴
    人二人毆打，伊也很想打他們，但根本沒有機會還手，他們
    的傷可能是打伊時，造成自己受傷云云。辯護人亦以被告係
    出於被動抵擋，縱其抵擋造成告訴人二人輕微之傷害，亦應
    審酌其下手有無逾必要程度，而評價其構成正當防衛或防衛
    過當，絕非普通傷害可言云云置辯。然查：
  (一)前揭事實，業據告訴人乙○○、丙○○在警詢時、偵查中指
    訴綦詳，並於本院審理時以證人身分結證在卷，證人乙○○
    證稱：案發當日伊和丙○○去質問己○○為何問伊父親，他
    回伊說你說這是什麼話，被告就回伊說伊姊姊是瘋女人，伊
    就說同樣是女人怎可以這樣說，被告就又罵丙○○說他嫁二
    個丈夫，欠人家幹，被告就脫下他的鞋子，推倒丙○○，並
    用手、腳踹丙○○胸口，並用手讓丙○○頭部撞地，伊見狀
    就去拉開他們，己○○就反手推開伊，並把伊肩膀壓住，被
    告就過來踢伊，後來就有人報警，警察來了後就帶伊去驗傷
    等語；證人丙○○證稱：當日伊和乙○○本來是要去買水果
    ，過馬路時，看到己○○，乙○○就質問他問何要罵伊父親
    ，後來被告竟對伊說不要臉，嫁了二個老公，還拿鞋子丟向
    伊的臉，但伊根本不認識被告，而己○○接著把伊壓到地上
    ，被告過來打伊頭部、胸部，乙○○見狀要來拉開，又被己○○推開，其後並壓制乙○○肩膀，被告就過去打乙○○等
    語，且關於被告與告訴人二人互毆一節，亦據證人戊○○在
    偵查中結證屬實，其證稱：當日是乙○○、丙○○跑去被告
    攤位吵架，並先動手打被告，他們三個女子發生拉扯、毆打
    ，後來己○○跑過來阻止他們打架等語，又辯護人在本院審
    理時雖聲請再次傳訊證人戊○○，惟經本院合法傳喚、拘提
    證人戊○○均未到庭，而依刑事訴訟法第一百五十九條之一
    第二項規定：「被告以外之人於偵查中向檢察官所為之陳述
    ，除顯有不可信之情況者外，得為證據。」，參諸證人戊○○與被告、告訴人二人均不相識，亦素無怨隙，是其在偵查
    中向檢察官所為之陳述自無顯不可採信之情況，其前開證詞
    自得為證據。此外，復有丙○○、乙○○於天主教耕莘醫院
    永和分院診斷證明書各一紙附卷可稽。至證人辛○○在本院
    審理時雖證稱：當天伊要去吃麵線，發現周圍圍很多人，伊
    當時站立在麵線攤馬路對面，相隔二線道的馬路，看到二個
    女人把被告壓在地上打，被告沒有能力反抗云云，然查，證
    人辛○○亦不否認攤位周圍及對面都圍了很多人，且相隔之
    馬路上行進之車子會擋位其視線等情，且依其所述被告係遭
    告訴人壓在地上毆打，則渠三人既貼近地面，且周圍又有人
    圍觀，在對面馬路上之證人辛○○焉能清楚看到被告與告訴
    人二人在地面上打架之狀況，況依證人辛○○所繪製之現場
    圖，其指稱被告與告訴人二人係在攤位前打架，惟證人己○○則係證述告訴人二人係跑至攤位內毆打被告等語，益顯見
    證人辛○○前開證述顯係迴護被告之詞，委不足採。又證人
    己○○在本院審理時雖亦證稱：告訴人二人到伊攤位罵被告
    ，接著衝過去打被告，打到被告倒在地上，他們用手打被告
    頭部，伊就把告訴人二人拉開，乙○○又追過去打被告，把
    被告打到地上，又用腳踢被告的肚子，這樣跑又追有三次，
    被告都沒有還手云云，惟告訴人受有如事實欄之傷勢，有診
    斷證明書在卷可查，且證人即處理本案之員警甲○○在本院
    審理時亦證稱：雙方至派出所時，因為他們說要互控，伊有
    陪同告訴人二人至永和醫院驗傷，他們二人的確都受有如診
    斷證明書之傷勢等語，而衡諸常情，上開傷勢難認係因出手
    毆打他人，反致自身受有傷害而造成，再參以證人己○○亦
    不否認被告與告訴人二人並不相識，然依證人己○○所述告
    訴人二人係一到攤位即會與被告發生口角並衍生後續之爭執
    ，實有悖常理，且證人己○○與告訴人二人因家庭問題已多
    有爭執，而被告又係己○○所僱用之店員，顯見證人己○○
    對案情重要細節有所隱瞞，並迴護被告，是證人己○○之證
    言亦難遽予採信。
  (二)又按刑法二十三條所稱正當防衛，須對現在不法侵害始得為
    之，侵害若已過去，即無實施正當防衛行為可言，至於彼此
    互毆，又必以一方初無傷人行為，因排除對方不法侵害而加
    以還擊，始得以正當防衛論，若屬侵害發生後之報復行為，
    即非所謂正當防衛，此觀最高法院三十年上字第一０四０號
    判例意旨甚明。查觀諸告訴人乙○○、丙○○在前揭時地所
    受傷勢，告訴人丙○○受有雙手背多處擦傷、胸部挫傷及疑
    似腦震盪等傷，告訴人乙○○受有右手腕舟狀骨骨折、腹壁
    挫傷、胸壁挫傷等傷，被告既有與告訴人二人發生肢體接觸
    ，誠難排除其間因果關係之連繫，應足證告訴人二人上開傷
    害均係由被告所為。再者，就告訴人所受傷勢之部位觀之，
    亦難認被告係因單純排除告訴人二人之傷害行為而造成告訴
    人二人受有傷害，是核其所實行者僅係事後報復行為，並無
    正當防衛可言，自不得藉此主張阻卻傷害行為違法性，是堪
    認被告前開所辯，顯係事後卸責之詞，委不足採，無礙其本
    件罪責之成立。
  (三)綜上所述，本件事證明確，被告前開犯行洵堪認定，應予依
    法論科。
二、按被告行為後，刑法及其施行法業於九十五年七月一日修正
    施行，關於新舊法律變更之比較適用，原則上應就罪刑有關
    之共犯、未遂犯、想像競合犯、牽連犯、連續犯、結合犯，
    以及累犯加重、自首減輕暨其他法定加減原因（如身分加減
    ）與加減例等一切情形，綜其全部罪刑之結果而為比較（最
    高法院九十五年刑事庭第八次會議決議參照）。經查：(一)就
    易科罰金之折算標準部分，如依修正前刑法第四十一條第一
    項及修正前罰金罰鍰提高標準條例第二條之規定，應以銀元
    三百元即新臺幣九百元折算一日，惟若依修正後刑法第四十
    一條第一項前段（原罰金罰鍰提高標準條例第二條已同時刪
    除）之規定，應以新臺幣一千元、二千元或三千元折算一日
    ，二者相較之下，應以修正前之規定較有利於被告；(二)再按
    刑法施行法增訂第一條之一：「中華民國九十四年一月七日
    刑法修正施行後，刑法分則編所定罰金之貨幣單位為新臺幣
    。九十四年一月七日刑法修正時，刑法分則編未修正之條文
    定有罰金者，自九十四年一月七日刑法修正施行後，就其所
    定數額提高為三十倍。但七十二年六月二十六日至九十四年
    一月七日新增或修正之條文，就其所定數額提高為三倍。」
    ，則刑法第二百七十七條第一項規定之罰金部分，應認亦隨
    同修正，而在修正前以銀元為單位，應依罰金罰鍰提高標準
    條例第一條前段之規定提高為十倍，在修正後則以新臺幣為
    單位，依前開規定提高為三十倍，是修正前後所規定之罰金
    刑最高額，經換算結果並無不同，惟因修正後刑法第三十三
    條第五款已將罰金刑調整為新臺幣一千元以上，以百元計算
    之，經比較前後規定之刑度，應以修正前之規定對被告較為
    有利。綜上，經綜合比較前述各項法律變更之結果後，本案
    因修正後之規定並未對被告較為有利，依刑法第二條第一項
    前段規定，應一體適用行為時即修正前之規定。
三、核被告所為，係犯刑法第二百七十七條第一項之傷害罪。原
    審認被告罪證明確，適用刑法第二百七十七條第一項、修正
    前刑法第四十一條第一項前段，罰金罰鍰提高標準條例第一
    條前段、修正前同條例第二條規定，並審酌被告與乙○○、
    丙○○等人僅因細故即出手互毆，不知以理性處理問題，犯
    後無悔改之意，暨其犯罪之動機、目的、手段、智識程度、
    告訴人所受身體傷害程度等一切情狀，量處拘役四十日，併
    諭知易科罰金之折算標準，是原審認事用法，核無不合，量
    刑亦屬適當，被告上訴意旨否認有傷害行為，並主張為正當
    防衛云云，而指摘原判決不當，為無理由，應予駁回。又按
    被告行為後，如理由欄第二項所述之相關法律均業經變更，
    並均於九十五年七月一日施行，茲經本院綜合全部罪刑整體
    比較結果，裁判時之新法並未較有利於被告，依現行刑法第
    二條第一項前段規定，本案自應適用行為時即修正前之各規
    定論處。原審裁判時，因前開修正規定均尚未生效，致未及
    比較何者較有利於被告，惟經本院比較新舊法適用之結果，
    本案仍應適用行為時法，則原審判決適用之法律並無不當，
    不構成撤銷事由，併予敘明。
據上論斷，應依刑事訴訟法第四百五十五條之一第一項、第三項
、第三百六十八條，判決如主文。
本案經檢察官丁○○到庭執行職務。
中    華    民    國    95    年    12    月    14    日
                  刑事第九庭  審判長法  官  潘翠雪
                                    法  官  絲鈺雲
                                    法  官  王士珮
以上正本證明與原本無異。
本件不得上訴。
                                    書記官  程欣怡
中    華    民    國    95    年    12    月    15    日


司法院資訊處製作；財團法人民間司法改革基金會備份。
